【裁判字號】    89,上易,196
【裁判日期】    891219
【裁判案由】    侵權行為損害賠償
【裁判全文】
臺灣高等法院臺南分院民事判決  八十九年度上易字第一九六號  ｊ
      上  訴  人  乙  ○  ○
      被上訴人    甲  ○  ○  .
                              .
右當事人間因詐欺附帶民事訴訟案件，上訴人對中華民國八十九年四月二十八日台灣
台南地方法院八十八年度附民字第四二○號第一審附帶民訴判決，提起上訴，由本院
刑事庭裁定移送前來（八十九年度附民上字第一九五號），本院判決如左：
      主      文
原判決關於駁回上訴人後開第二項之訴部分，並訴訟費用之裁判廢棄。
被上訴人應給付上訴人新臺幣伍拾伍萬陸仟柒佰零伍元及自民國八十八年八月一日起
至清償日止，按年息百分之五計算之利息。
其餘上訴駁回。
第一、二審訴訟費用，由上訴人負擔百分之四，餘由被上訴人負擔。
假執行之聲請駁回。
      事      實
甲、上訴人方面：
一、聲明：求為判決：(一)原判決廢棄。（二）被上訴人應給付上訴人新臺幣（下同）
    伍拾柒萬伍仟肆佰玖拾元，並自民國（下同）八十八年八月一日起至清償日止按
    週年利率百分之五計算之利息。(三)願供擔保，請准宣告假執行。(四)第一、二審訴
    訟費用由被上訴人負擔。
二、陳述：
  (一)被上訴人於八十七年二月間向上訴人詐購布匹，先以現金支付拾萬元及拾伍萬元
    ，取信上訴人後，另以訴外人郭金鑾名義開立到期日分別為八十七年六月三十日
    、同年七月三十一日，面額分別為伍拾萬肆仟貳佰肆拾玖元、玖萬捌仟壹佰伍拾
    陸元，票號分別為0000000號、0000000號，付款人均為彰化商業
    銀行臺東分行支票二紙，訂購較大部分布匹，嗣上訴人出貨予被上訴人後，上開
    二張支票屆期均未兌現，被上訴人實欠金額為伍拾柒萬伍仟肆佰玖拾元。
  (二)被上訴人於訂購布匹時，並未說明其用途及交貨日期為八十七年四月二十日，兩
    造亦未約定本件交易之交貨期限為同年三月三十一日，否則被上訴人何須於八十
    七年五月二十六日再匯款拾伍萬元予上訴人，其抗辯並不足採。
三、證據：
乙、被上訴人方面：
一、聲明：(一)上訴駁回。(二)第一、二審訴訟費用由上訴人負擔。
二、陳述：
  (一)被上訴人於八十七年三月十日得到行政院衛生署玉里醫院八十七年病患冬服訂單
    一千九百五十二套，交貨日期為八十七年四月二十日。被上訴人於八十七年二月
    初向上訴人詢問布匹之價格時，經兩造同意以柒拾壹萬陸仟柒佰貳拾伍元成交，
    付款方式為被上訴人先付訂金拾萬元，並於八十七年五月二十六日匯款拾伍萬元
    ，其餘尾款伍拾萬肆仟貳佰肆拾玖元以支票給付，上訴人出貨截止日為八十七年
    三月三十一日，然上訴人自同年三月十一日起陸續出貨，遲至同年五月二十九日
    始交貨完畢。
  (二)本件因上訴人遲延給付，致被上訴人無法向行政院衛生署玉里醫院依約履行訂單
    ，不得不緊急找尋替代廠商，致增加參拾貳萬肆仟捌佰玖拾陸元、生產管銷費用
    拾貳萬元；另上訴人未開立統一發票致無法報稅之損失參萬伍仟捌佰參拾柒元；
    上訴人未依約定負擔運費，致被上訴人須自行負擔運費陸萬貳仟元；上訴人擅自
    超量交貨達柒萬貳仟柒佰玖拾柒元，要求由被上訴人額外負擔，連同前揭金額共
    計陸拾壹萬伍仟伍佰參拾元，均因上訴人遲延給付造成之損害，應由上訴人負賠
    償責任。
三、證據：提出行政院衛生署玉里醫院訂單影本一紙、匯款單影本一紙、上訴人之出
    貨單影本二十紙、訂貨單影本一紙、他家廠商出貨單影本二紙、上訴人出貨與被
    上訴人訂貨對照表影本一紙、再審聲請狀影本一件為證。
丙、本院依職權調閱臺灣臺南地方法院檢察署八十八年度偵字第七六七七號、同署八
    十九年偵字第五六三三號、臺灣臺南地方法院八十八年度易字第三Ｏ三Ｏ號、本
    院八十九年上易字第一○六三號等刑事偵審卷全卷。
      理      由
一、本件上訴人提起附帶民事訴訟主張：被上訴人於八十七年二月間向上訴人詐購布
    匹，先以現金給付貳拾伍萬元，餘以訴外人郭金鑾名義開立到期日分別為八十七
    年六月三十日、同年七月三十一日，面額分別為伍拾萬肆仟貳佰肆拾玖元、玖萬
    捌仟壹佰伍拾陸元，票號分別為0000000號、0000000號，付款人
    均為彰化商業銀行臺東分行支票二紙，訂購較大部分布匹，嗣上訴人出貨予被上
    訴人後，上開二張支票屆期提示均未獲兌現，被上訴人仍欠伊伍拾柒萬伍仟肆佰
    玖拾元，爰本於侵權行為法律關係求為判決如數給付本息等語。被上訴人則以：
    伊於八十七年二月初向上訴人訂購布匹，經兩造同意以柒拾壹萬陸仟柒佰貳拾伍
    元成交，交貨期日為八十七年三月三十一日，付款方式為被上訴人先付訂金拾萬
    元，並於八十七年五月二十六日匯款拾伍萬元，其餘尾款伍拾萬肆仟貳佰肆拾玖
    元以支票給付，然上訴人自同年三月十一日起陸續出貨，遲至同年五月二十九日
    始交貨完畢。因其遲延給付，致被上訴人無法向行政院衛生署玉里醫院依約履行
    訂單，致生陸拾壹萬伍仟伍佰參拾元之損害，應由上訴人負賠償責任等語，茲為
    抗辯。
二、經查被上訴人向上訴人訂購布匹，除先以現金給付貳拾伍萬元，尚有以訴外人郭
    金鑾名義開立到期日分別為八十七年六月三十日、同年七月三十一日，面額分別
    為伍拾萬肆仟貳佰肆拾玖元、玖萬捌仟壹佰伍拾陸元，票號分別為000000
    0號、0000000號，付款人均為彰化商業銀行臺東分行支票二紙給付之價
    金，屆期提示均未獲兌現等情，業據上訴人提出仁順汽車貨運行貨物簽收單十三
    紙及支票及退票理由單各二紙為證（見台灣台南地方法院檢察署八十八年偵字第
    七六七七號偵查卷第四至第十頁），並有估價單、通知單、被上訴人設於合作金
    庫之活期存款存摺、匯款回條聯、貨物簽收單等附於被上訴人被訴詐欺案刑事卷
    可稽（見本院刑事卷第九十七至第一一八頁），且為兩造所不爭執（見一審刑事
    卷第四十三頁、第八十八頁即本院刑事卷第八十三頁、第八十六頁），並經本院
    刑事庭判決被上訴人連續意圖為自己不法之所有，以詐術使人將本人之物交付，
    處有期徒刑陸月確定在案，有本院八十九年上易字第一○六三號刑事判決在卷可
    稽（見本院卷第四至第八頁），復經本院依職權調閱上開刑事偵審全卷，查明無
    訛，上訴人主張被上訴人有前揭侵權行為之情詞，堪信為真。
三、按因故意或過失，不法侵害他人之權利者，負損害賠償責任，民法第一百八十四
    條第一項前段定有明文。又「損害賠償之債，以有損害之發生及有責任原因之事
    實，並二者之間，有相當因果關係為成立要件。」，最高法院四十八年台上字第
    四八一號判例要旨亦足參照。本件被上訴人向上訴人訂購布匹，其中給付貨款之
    上開二紙支票，面額共計陸拾萬貳仟肆佰零伍元，屆期提示均未獲兌現，然上訴
    人自承，經其結算結果，伊尚有伍拾柒萬伍仟肆佰玖拾元貨款未受給付之損失；
    被上訴則主張系爭貨款總金額為柒拾壹萬陸仟柒佰貳拾伍元，經被上訴人給付貳
    拾伍萬元後，上訴人之尾款僅餘伍拾萬肆仟貳佰肆拾玖元等語，對於訂購布匹之
    總金額及上訴人因被上訴人之侵權行為受有損害之金額多寡為何？兩造均無定論
    。經查：被上訴人分別於八十七年三月間訂貨價金為陸拾萬壹仟柒佰肆拾玖元、
    四月間訂貨價金為玖萬捌仟壹佰伍拾陸元、五月間訂貨價金為拾萬陸仟捌佰元，
    連同前開訂貨總金額共計捌拾萬陸仟柒佰零伍元，被上訴人已先給付貳拾伍萬元
    ，仍積欠上訴人伍拾伍萬陸仟柒佰零伍元，非惟被上訴人提出之估價單三紙記載
    詳實，有該估價單附於本院刑事卷可稽（請見本院刑事卷第九十七至第九十九頁
    ），亦為上訴人所自認（見本院刑事卷第五十頁），是則，上訴人因被上訴人之
    詐欺行為，受有伍拾伍萬陸仟柒佰零伍元之損害，其依侵權行為法律關係，請求
    被上訴人賠償，洵屬有據，應予准許。
四、第按因故意侵權行為而負擔之債，其債務人不得抵銷，民法第三百三十九條定有
    明文。本件被上訴人復主張本件因上訴人遲延給付，致被上訴人無法向行政院衛
    生署玉里醫院依約履行訂單，不得不緊急找尋替代廠商致增加參拾貳萬肆仟捌佰
    玖拾陸元、生產管銷費用拾貳萬元；另上訴人未開立統一發票致無法報稅之損失
    參萬伍仟捌佰參拾柒元；上訴人未依約定負擔運費，致被上訴人須自行負擔運費
    陸萬貳仟元；上訴人擅自超量交貨達柒萬貳仟柒佰玖拾柒元，要求由被上訴人額
    外負擔，連同前揭金額共計陸拾壹萬伍仟伍佰參拾元，均因上訴人遲延給付造成
    之損害，應由上訴人負賠償責任，而主張抵銷，並提出正東有限公司出貨單、上
    訴人出貨與被上訴人訂貨對照表為證。然被上訴人就上開有利於己之事實，均為
    上訴人所否認，而被上訴人所提出之正東有限公司出貨單、上訴人出貨與被上訴
    人訂貨對照表均未能資為被上訴人此部分主張為真實之證據，此外被上訴人復未
    舉證以實其說，是被上訴人此部分主張自無可採。又縱認上訴人亦應負遲延賠償
    責任，依前揭法條規定，被上訴人亦不得主張抵銷，故被上訴人上開主張，顯不
    足採。
五、綜上所述，上訴人請求被上訴人給付伍拾伍萬陸仟柒佰零伍元及自八十八年八月
    一日起（其支付貨款最後支票到期日八十八年七月三十一日之翌日）至清償日止
    ，按年息百分之五計算之利息，即有理由，應予准許。逾此部分之請求，非有理
    由，應予駁回。上訴人勝訴部分，陳明願供擔保，聲請宣告假執行，惟未逾壹佰
    萬元，依民事訴訟法第四百六十六條規定，不得上訴第三審，一經本院判決即告
    確定，無宣告假執行之餘地。至其餘假執行之聲請，因其訴被駁回而失所附麗，
    應併駁回。原審就上開應准許部分，為上訴人敗訴之判決，並駁回其假執行之聲
    請，尚有未洽，上訴意旨求予廢棄改判，為有理由。至於上訴人之請求不應准許
    部分，原判決為上訴人敗訴之判決，並駁回其假執行之聲請，經核於法並無不合
    ，上訴意旨求予廢棄改判，為無理由，應駁回其上訴。
六、本件事證已臻明確，兩造其餘攻擊、防禦方法及所提證據資料，均不足以影響本
    件判決，爰無逐一論述之必要，附此敘明。
七、據上論結，本件上訴為一部有理由，一部無理由，依民事訴訟法第四百五十條、
    第四百四十九條第一項、第七十八條、第七十九條但書，判決如主文。
中      華      民      國    八十九    年      十二    月      十九    日
                                    臺灣高等法院臺南分院民事第一庭
~B1審判長法官  胡    景    彬
~B2      法官  楊    子    莊
~B3      法官  袁    靜    文
右為正本係照原本作成。
不得上訴。
中      華      民      國    八十九    年      十二    月    二十一    日
~B法院書記官  葉    秀    珍


司法院資訊處製作；財團法人民間司法改革基金會備份。
